【裁判字號】    90,交訴,58
【裁判日期】    901205
【裁判案由】    業務過失致死
【裁判全文】
臺灣臺中地方法院刑事判決                            九十年度交訴字第五八號
    公  訴  人  臺灣台中地方法院檢察署檢察官
    被      告  丙○○
    選任辯護人  陳居亮
右列被告因過失致死案件，經檢察官提起公訴（九十年度偵字第六三九二號），本院
判決如左：
    主  文
丙○○無罪。
    理  由
一、公訴意旨略以：被告丙○○係任職東源物流股份有限公司 (下稱東源公司)擔任
    營業全聯結車駕駛，係從事業務之人，其於民國九十年一月十五日上午，駕駛營
    業全聯結車 (含ＧＰ─一七二號營業曳引車及ＫＢ─一五號營業全拖車)，沿台
    中市○○路，由忠勇路往工業二十一路方向行駛，於同日上午八時十分許，行經
    南屯路與工業二十一路口時，其原應注意汽車行駛時駕駛人應注意車前狀況，隨
    時採取必要安全措施；汽車在雙向四車道行駛時，除準備停車或臨時停車外，不
    得駛出路面邊線行駛；汽車超車時，於超越時應顯示方向燈並保持半公尺以上之
    間隔超過，行至安全距離後，再顯示方向燈駛入原行路線，且依當時情形又無不
    能注意之情事，竟疏未注意及此，適有同向由被害人黃喬筠所騎乘之車牌號碼Ｚ
    ＴＨ─六八三號輕型機車行駛於其右前方，被告於超越被害人時，未注意保持安
    全距離而擦撞被害人之機車，致被害人人車倒地受有氣血胸、下肢撕裂傷、顱腦
    損傷等傷害送醫不治死亡，因認被告涉有刑法第二百七十六條第二項之業務過失
    致死罪嫌等語。
二、按犯罪事實應依證據認定之，無證據不得推定其犯罪事實；又不能證明被告犯罪
    或其行為不罰者，應諭知無罪之判決，刑事訴訟法第一百五十四條第三百零一
    條第一項分別定有明文。次按刑事訴訟上證明之資料，無論其為直接或間接證據
    ，均須達於通常一般之人均不致有所懷疑，而得確信其為真實之程度，始得據為
    有罪之認定，若其關於被告是否犯罪之證明未能達此程度，而有合理懷疑之存在
    ，致使無從形成有罪之確信，根據「罪證有疑，利於被告」之證據法則，即不得
    遽為不利被告之認定 (最高法院七十六年台上字第四九八六號判例意旨參照)。
三、公訴人認被告涉犯過失致死罪嫌，無非以本件車禍之發生，係被告駕駛營業全聯
    結車自內側車道進入外側車道時先撞擊前方被害人之機車後，因機車向右偏離擦
    撞人行道再反彈至車道上後，為聯結車右後輪碾壓致死，而有未注意車前狀況隨
    時採取必要安全措施；違規駛出路面邊線行駛；超車時未保持半公尺以上之間隔
    超過等過失為主要論據。訊據被告固供承任職於東源公司擔任聯結車駕駛，在右
    揭時地駕駛營業全聯結車，與騎乘輕型機車之被害人發生車禍致被害人死亡之事
    實，並經證人即擔任聯結車助手之乙○○於警訊、本院九十年十月五日訊問時證
    述屬實，復有台中市○○○道路交通事故調查報告表 (調查報告表誤將全聯結車
    誤載為半聯結車)、警繪肇事現場草圖影本各一件、現場暨車損照片二十四幀在
    卷可稽。而被害人確係因本件交通事故受有顱腦損傷、胸腹髖部挫傷、肋骨骨折
    合併氣血胸、下肢大撕裂創等致命傷害，致外傷性休克不治死亡，業經臺灣臺中
    地方法院檢察署檢察官督同檢驗員相驗明確，製有勘驗筆錄、相驗屍體證明書及
    驗斷書在卷足憑。惟被告堅決否認有何過失致死犯行，辯稱：伊係在前一個路口
    即由內側車道變換至外側車道，且業已在外側車道直行一段距離始發生車禍，伊
    並未超越被害人之機車，且當時因嚴重塞車，走走停停，聯結車亦無法超車，應
    係被害人之機車要超越聯結車才被輾過，伊無過失等語。經查：
(一)、按路面邊線，用以指示路肩或路面外側邊緣之界線，其線型為白實線，線寬為
      十五至二十公分；快慢車道分隔線，用以指示快車道外側邊緣之位置，劃分快
      車道與慢車道之界線，其線型為白實線，線寬為十公分，八十九年七月十三日
      修正之道路交通標誌標線號誌設置規則第一百八十三條、第一百八十三條之一
      第一項分定有明文。本件車禍發生之台中市○○路○○道路中央有分向限制線
      ( 雙黃線)外，在北向車道內另有白色實線分隔，此有前開道路交通事故調查
      報告表可查；又該白色實線之寬度為十公分，亦據證人即至場處理之警員呂孝
      正實地測量後於本院九十年十月二十四日訊問時證述明確，是該白色實線，應
      屬快慢車道分隔線，並非路面邊線，公訴人認被告當時有駛出路面邊線之違規
      行為云云，容有誤會。其次，道路交通安全規則第九十五條於九十年五月三十
      日修正時，雖增訂第二項，規定四輪以上汽車在劃有快慢車道分隔線之道路行
      駛，除起步、準備停車、臨時停車或轉彎外，不得行駛慢車道，惟被告是否有
      違規行為，仍應以車禍當時之相關規定為準，而本件車禍之發生時間為九十年
      一月十五日，尚在前揭規則修正前，自不能適用修正後之新規定，則在前揭規
      則修正前，既未限制四輪以上汽車行駛慢車道，被告駕駛營業全聯結車行駛於
      慢車道，自難認有何違規之處。
(二)、本件車禍發生前，被告全然未發覺被害人所騎乘之機車，迭據被告於偵審中供
      明，是在車禍發生前，被害人如係騎乘機車行駛於被告所駕駛聯結車之右前方
      ；又被告如係超越被害人之機車時擦撞行駛在前被害人之機車；甚或被告係由
      快車道欲變換至慢車道時擦撞在慢車道行駛之機車等情事時，固可認定被告有
      未注意車前狀況；超車時未保持安全間隔；或變換車道時未讓直行車輛先行及
      未保持安全距離等疏失 (道路交通安全規則第九十四條第三項、第一百零一條
      第五款、第九十八條第一項第四款、第六款參照)。反之，本件車禍之發生，
      果如被告所供，係在前一個路口即駕駛營業全聯結車由內側車道變換至外側車
      道，且業已在外側車道直行一段距離始發生車禍，係被害人之機車要超越聯結
      車才遭輾過時，該車禍之發生則係被害人欲超車時未保持安全間隔之疏失行為
      所致，車行在前之被告實難以防範，自亦難認有何過失之處。
(三)、證人乙○○於警訊時證稱：「 (問：．．．有否變換車道之情事．．．？) ．
      ．．沒有變換車道，沒有蛇行之情事」等語，於本院九十年十月五日訊問時證
      稱：「 (問：當時被告行車方向如何？)是開在外側車道，是在前一個路口就
      已經切到外側車道，離車禍現場約有壹佰公尺，當時都走走停停，因為有塞車
      ，被告都是直行並沒有偏離車道」等語，是證人乙○○之上開證詞，與被告關
      於：在前一個路口即由內側車道 (快車道)變換至外側車道 (慢車道)，且業已
      在外側車道直行一段距離始發生車禍之辯解相符，是本件車禍之發生，是否可
      認係被告駕駛營業全聯結車由快車道欲變換至慢車道時擦撞被害人在慢車道所
      騎之機車，已堪存疑。其次，被告所駕駛營業全聯結車之營業曳引車 (即母車
      ) 長度為十．八六公尺，營業全拖車 (即子車)長度則為九公尺，二車中間之
      空隙為一．二公尺，子母車連同中間空隙合計長為二十一．０六公尺，子母車
      車身寬度均為二．五公尺，慢車道寬度為四公尺，被害人機車在地面上，此經
      證人甲○○○○於本院九十年十月二十四日訊問時證述明確，並有前開交通調
      查報告表附卷可查，是駕駛總車身長度達二十一．０六公尺、車身寬度二．五
      公尺營業全聯結車之被告，如係在變換車道時擦撞被害人之機車，其所駕駛聯
      結車，衡情應有一部分尚跨越於內側車道內，惟依卷附照片及前揭調查報告表
      所示，被告所駕駛全聯結車之母車、子車龐大之車身卻全部均在慢車道內，並
      益足徵被告所駕駛之車輛，在車禍發生時並未變換車道，被告所供係在前一個
      路口 (工業二十路)即自內側車道變換至外側車道之辯詞，應屬可採。而證人
      呂孝正於本院同日訊問時復證稱：「 (問：本件車禍發生的地點距離前一個路
      口多遠？)後面的路口是工業二十路，總共距離八十六．四公尺，是由被告的
      子車後輪開始算到二十路路口的停止線，工業二十路約八公尺寬」等語，是被
      告既已於工業二十路即駕駛營業全聯結車自內側車道變換至外側車道，且已在
      外側車道內直行逾八十公尺始發生車禍，被告自無變換車道時未讓直行車輛先
      行及未保持安全距離之過失可言。
(四)、依卷附交通調查報告表所載，本件車禍撞擊後，被告所駕駛營業全聯結車之母
      車、子車車身，距離人行道護堤寬度分別僅約一．三公尺、一．一公尺，在車
      禍發生前，被害人所騎乘之機車如係在被告所駕駛聯結車前方行駛，以直行於
      寬度僅為四公尺之慢車道且車輛寬達二．五公尺之聯結車，與被害人所騎乘機
      車之撞擊點，應以聯結車之母車頭處最為可能，但依證人呂孝正於本院十月二
      十四日訊問時之證述及卷附照片所示，被害人遭撞擊處卻係在接近子車之母車
      右後護欄處，如謂被害人所騎乘之機車在車禍發生前係在被告所駕駛聯結車前
      方行駛，顯與現場跡證不符。甚且，本件車禍發生之九十年一月十五日上午八
      時十分許，正值上班巔峰時刻，在台中市○○路車流量甚大，車行速度走走停
      停等情，除據被告陳明外，並經證人乙○○、呂孝正分別於本院九十年十月五
      日、同年月二十四日訊問時證述明確，則駕駛龐大車身之營業全聯結行駛於寬
      僅約四公尺慢車道之被告，在走走停停之情況下，尚能超越前車之可能性不高
      ，並益難認為被害人所騎乘之機車在車禍發生前係在被告所駕駛聯結車前方行
      駛，自亦不得謂被告有何未注意車前狀況；超車時未保持安全間隔之過失。
(五)、被害人所騎乘者係體積小、機動性高之輕型機車，被害人在前方塞車時，如藉
      持機車之上開特性，欲自被告所駕駛營業全聯結車與人行道中間之空隙穿越之
  ，並非不可能，是本件車禍之發生，肇因於被害人騎乘機車時，為超越前方走
      走停停由被告所駕駛之營業全聯結車，而甫自空隙穿越時，不慎先擦撞被告所
      駕駛營業全聯結車車身摔倒後再遭輾過之可能性，顯無法排除。
(六)、本件車禍經送請鑑定及覆議結果，雖均認為被告駕駛營業全聯結車不當沿機慢
      車道行駛；且超車時擦撞被害人之機車為肇事原因云云，此有台灣省台中市區
      車輛行車事故鑑定委員會九十年三月八日中市鑑字第九０００五八號函附鑑定
      意見書、台灣省車輛行車事故覆議鑑定委員會九十年七月二十五日府覆議字第
      九０一三二七號函在卷可憑。惟本件車禍發生時之道路交通安全規則，並未限
      制四輪以上汽車行駛慢車道，被告駕駛聯結車行駛於慢車道，尚難認有何違規
      之處；且本件車禍並非被告駕駛營業全聯結車在變換車道時發生；亦無證據證
      明車禍發生前被害人騎乘之機車在被告所駕駛營業全聯結車前方，遭被告超越
      時發生擦撞，均已如前述，前開鑑定及覆議所據為前提之事實既有可議，其所
      為之鑑定結果自有瑕疵，為本院所不採。
(七)、綜上所述，公訴人所舉證據及本院調查所得，尚不足以使本院卻除合理之懷疑
      ，而達確信被告有過失之程度，揆諸前揭證據法則，即不得遽為不利被告之認
      定。此外，復查無其他積極證據足以證明被告有公訴意旨所稱之過失致死犯行
      ，既不能證明被告犯罪，依法應為無罪之諭知。
據上論斷，應依刑事訴訟法第三百零一條第一項，判決如主文。
中      華      民      國      九十      年      十二    月    五      日
                                臺灣臺中地方法院交通法庭
                                    法  官  劉長宜
右正本證明與原本無異。
如不服本判決，應於判決送達後十日內向本院提出上訴狀，上訴於臺灣高等法院臺中
分院( 須附繕本 )。
                                    書記官
中      華      民      國      九十      年      十二    月   十一     日


司法院資訊處製作；財團法人民間司法改革基金會備份。
